【裁判字號】    89,簡上,129
【裁判日期】    890629
【裁判案由】    給付票款
【裁判全文】
臺灣高雄地方法院民事判決  八十九年度簡上字第一二九號
    上  訴  人  乙○○
                甲○○
    被上訴人    丙○○
右當事人間請求給付票款事件，上訴人對於中華民國八十八年十二月十日本院八十八
年度簡字第一九四０號第一審判決提起上訴，本院判決如左：
    主  文
原判決命上訴人乙○○連帶給付部分，及該部分假執行之宣告與訴訟費用負擔之裁判
均廢棄。
右廢棄部分被上訴人在第一審之訴及假執行之聲請均駁回。
其餘上訴駁回。
第一、二審訴訟費用由上訴人甲○○負擔。
    事  實
甲、上訴人乙○○方面：
一、聲明：(一)原判決廢棄。(二)廢棄部分，被上訴人在第一審之訴及假執行之聲請均駁
          回。
二、陳述：除與原審判決書所載者相同茲予引用外，補稱：
          系爭如附表所示支票之提示日分別為八十七年九月二日、八十七年十二月
          二日、八十八年五月二十五日，而被上訴人遲至八十八年七月二十一日始
          起訴請求上訴人乙○○履行背書人責任給付票款，惟票據法明文規定執票
          人對背書人之追索權，四個月間不行使，因時效而消滅，故上訴人乙○○
          自得主張被上訴人之追索權已罹於消滅時效，上訴人自得拒絕給付票款。
三、證據：援用原審之立證方法。
乙、上訴人甲○○方面：
一、聲明：(一)原判決廢棄。(二)廢棄部分，被上訴人在第一審之訴及假執行之聲請均駁
          回。
二、陳述：除與原審判決書所載者相同茲予引用外，補稱：
          上訴人甲○○無法一次給付票款完畢，應准予分期給付。
三、證據：援用原審之立證方法。
丙、被上訴人丙○○方面：
一、聲明：上訴駁回。
二、陳述：
    伊取得系爭票據後，因上訴人甲○○一再表示會還錢，所以才遲至八十八年七月
    間起訴請求給付票款。
三、證據：援用原審之立證方法。
    理  由
一、被上訴人起訴主張：其持有由上訴人甲○○簽發，上訴人乙○○背書，如附表所
    示之支票三紙，該等支票屆期經被上訴人於附表所示之提示日提示後，均不獲付
    款，爰依票據之法律關係，請求上訴人連帶給付票款六十三萬元及自如附表所示
    之提示日起至清償日止，按年息百分之六計算之利息。
二、上訴人乙○○則以系爭支票之提示日分別為八十七年九月二日、八十七年十二月
    二日、八十八年五月二十五日，而被上訴人遲至八十八年七月二十一日始起訴請
    求給付票款，是以被上訴人對於上訴人之背書追索權已罹於四個月之消滅時效，
    上訴人自得拒絕給付等語置辯；上訴人甲○○則以伊無資力一次給付全部票款，
    被上訴人應准上訴人乙○○分期給付云云置辯。
三、經查，被上訴人執有系爭支票三紙，分別係由上訴人甲○○簽發，乙○○背書，
    及上開支票於附表所示之提示日提示均不獲付款等事實，業據被上訴人提出支票
    及退票理由單影本各三紙為證，且為上訴人所不爭執，足堪信為真實。
四、按「匯票、本票之執票人，對前手之追索權，自作成拒絕證書日起算，一年間不
    行使，因時效而消滅，支票之執票人，對前手之追索權，四個月間不行使，因時
    效而消滅... 」，票據法第二十二第二項定有明文。系爭如附表編號一、二所示
    之支票，分別係於八十七年九月二日、八十七年十二月二日，始經執票人即被上
    訴人提示而不獲付款，則依上開法律規定，被上訴人對上訴人乙○○之追索權經
    自提示日起算，分別至八十八年一月二日、八十八年四月二日止，因不行使而消
    滅，而被上訴人遲至八十八年七月二十一日始起訴行使對上訴人之背書追索權，
    其追索權已罹於消滅時效，是以上訴人乙○○以被上訴人之背書追索權已因四個
    月間不行使而消滅為由，拒絕付款，依民法第一百四十四條第一項「時效完成後
    ，債務人得拒絕給付」之規定，為有理由。
五、又按「執票人不於本法所定期限內為行使或保全匯票上權利之行為者，對於前手
    喪失追索權。」，票據法第一百零四條定有明文。另票據法第一百四十四條規定
    「....  第二章第九節關於追索權之規，除第八十五條第二項第一款、第二款、
    第八十七條、第八十八條、第九十七條第一項第二款、第二項及第一百零一條外
    ....，均於支票準用，故支票之執票人不於本法所定期限內為行使或保全支票上
    權利之行為者，依前開法律規定，喪失追索權。經查系爭如附表編號三所示之支
    票發票日為八十八年二月二十八日，且該支票之付款地為台南市○○路二五二號
    ，而被上訴人與上訴人均居住高雄縣市，上訴人甲○○為發票行為時，係在高雄
    市為之，故依票據法第一百三十條之規定「支票之執票人，應於左列期限內為付
    款之提示：一、....  二、發票地與付款地不在同一省（市）區內者，發票日後
    十五日內」之規定，被上訴人應於八十八年三月十五日以前提示，惟被上訴人遲
    至八十八年五月二十五日始行提示，有退票理由單影本一紙在卷可查，依前開法
    律規定，被上訴人已喪失對支票背書人之追索權，故被上訴人請求背書人即被上
    訴人乙○○給付票款，為無理由，應予駁回。
六、綜上所述可知，被上訴人雖執有系爭如附表編號一、二所示之支票，惟被上訴人
    對背書人即上訴人乙○○之追索權未於四個月內行使，已罹於消滅時效，上訴人
    乙○○得拒絕給付票款；另附表編號三所示之支票，因被上訴人未於提示期限內
    提示，而喪失追索權，上訴人乙○○雖未抗辯被上訴人喪失追索權，惟此為法院
    應依職權調查之事項，不得上訴人抗辯，故被上訴人亦不得向上訴人乙○○請求
    給付附表編號三所示之票款，從而原審法院判決上訴人乙○○應連帶給付票款六
    十三萬元及法定利息，於法未合，上訴人乙○○上訴指訴原判決不當，請求廢棄
    原判決為有理由，應由本院廢棄原判決，並駁回被上訴人在第一審對上訴人乙○
    ○之訴及假執行之聲請。
七、另上訴人甲○○上訴主張分期給付票款，惟上訴人與被上訴人於票據債權成立後
    ，未曾協議上訴人乙○○得分期給付票款，此為兩造所不爭執，故上訴人主張分
    期給付票款，於法無據，原審判決上訴甲○○應給付六十三萬元支票款及自如附
    表所示提示日起，按年息百分之六計算之利息，核屬正當，上訴人甲○○上訴意
    旨指摘於判決不當，為無理由，上訴應予駁回。
八、據上論結，本件上訴人乙○○之上訴為有理由、上訴人甲○○之上訴無理由，依
    民事訴訟法第四百三十六條之一第三項、第四百四十九條第一項、第四百五十條
    、第七十八條，判決如主文。
中      華      民      國    八十九    年      六      月    二十九  日
                              臺灣高雄地方法院民事第六庭
~B審判長法官  陳明富
~B法      官  吳進寶
~B法      官  吳文婷
右為正本係照原本作成。
本判決不得上訴。
中      華      民      國    八十九    年      六      月     三十     日
~B法院書記官  王少玲
附    表：


司法院資訊處製作；財團法人民間司法改革基金會備份。
